【裁判字號】    98,審訴,1908
【裁判日期】    980806
【裁判案由】    毒品危害防制條例
【裁判全文】
臺灣桃園地方法院刑事判決            98年度審訴字第1908號
公  訴  人  臺灣桃園地方法院檢察署檢察官
被      告  甲○○
                    （現另案於臺灣桃園監獄執行中）
上列被告因違反毒品危害防制條例案件，經檢察官提起公訴（98
年度毒偵字第2596號），被告於本院準備程序進行中，就被訴事
實為有罪之陳述，經本院告知簡式審判程序意旨，並聽取公訴人
及被告之意見後，本院合議庭裁定改依簡式審判程序審理，茲判
決如下：
    主      文
甲○○持有第一級毒品，累犯，處有期徒刑肆月，如易科罰金，
以新臺幣壹仟元折算壹日，扣案之第一級毒品海洛因壹包含袋（
驗前毛重零點伍公克）沒收銷燬之；又持有第二級毒品，累犯，
處有期徒刑月，如易科罰金，以新臺幣壹仟元折算壹日，扣案
之第二級毒品甲基安非他命包含袋（驗餘毛重合計壹點壹捌陸
公克）均沒收銷燬之；應執行有期徒刑伍月，如易科罰金，以新
臺幣壹仟元折算壹日，扣案之第一級毒品海洛因壹包含袋（驗前
毛重零點伍公克）、第二級毒品甲基安非他命包含袋（驗餘毛
重合計壹點壹捌陸公克）均沒收銷燬之。
    事實及理由
一、犯罪事實：
    緣甲○○前於民國89年間因施用毒品案件，經臺灣高雄地方
    法院裁定送觀察、勒戒後，認無繼續施用毒品傾向，於89年
    9 月21日執行完畢釋放出所，並經同法院以89年度少調字第
    1833號裁定不付審理確定；於上開觀察、勒戒執行完畢釋放
    後5 年內，又於94年6 月25日為警採尿時起回溯96小時內某
    時因施用毒品案件，經本院以94年度壢簡字第2113號判處有
    期徒刑3 月確定，而於95年7 月14日易科罰金執行完畢（於
    本案構成累犯）。詎其仍不知悔改，明知海洛因、甲基安非
    他命分屬毒品危害防制條例所管制之第一、二級毒品，未經
    許可不得持有，竟分別基於持有第一、二級毒品之犯意，各
    於不詳時、地取得第一級毒品海洛因1 包（驗前毛重0.5 公
    克，含與毒品無法析離之包裝袋1 個，當日另扣得其他在場
    人士所有、疑似為第一級毒品之海洛因粉末3 包、海洛因碎
    塊狀1 包，連同被告所有之海洛因1 包，一併經送請鑑定，
    結果均呈第一級毒品海洛因之陽性反應，但鑑定單位僅計算
    合計共5 包毒品之淨重，故為特定被告所有之毒品，乃以該
    包毒品之驗前毛重予以說明）、第二級毒品甲基安非他命3
    包（驗前毛重合計1.2 公克，因鑑驗使用費失0.01 4公克，
    驗餘毛重合計1.186 公克，含與毒品無法析離之包裝袋3 個
    ）後而持有之。嗣於97年9 月17日凌晨0 時40分許，為警在
    桃園縣觀音鄉○○路839 巷63弄12號處查獲施龍泉（另案提
    起公訴），而王文焱、王明雄（2 人均另案提起公訴）、蘇
    稚棋（另案通緝）、甲○○則趁隙逃逸，並在上址3 樓甲○
    ○所使用之房間內，扣得其所有之上開毒品。
二、證據名稱：
  (一)被告甲○○於本院準備程序、審理時之自白。
  (二)桃園縣政府警察局扣押物品清單、法務部調查局濫用藥物實
    驗室鑑定書（海洛因部分）、台灣檢驗科技份有限公司濫用
    藥物檢驗報告（甲基安非他命部分）各1 份、扣案之第一級
    毒品海洛因1 包（驗前毛重0.5 公克，含與毒品無法析離之
    包裝袋1 個）、第二級毒品甲基安非他命3 包（驗前毛重合
    計1.2 公克，因鑑驗使用費失0.014 公克，驗餘毛重合計1.
    186 公克，含與毒品無法析離之包裝袋3 個）。
  (三)臺灣高等法院被告前案紀錄表1 份。
三、論罪科刑：
  (一)被告行為後，毒品危害防制條例第11條雖於98年5 月21日經
    修正公布，於同年月23日生效，然被告於本案持有第一、二
    級毒品之數量既未達法定加重其刑之標準（須持有第一級毒
    品純質淨重十公克以上、持有第二級毒品純質淨重二十公克
    以上），即於適用法律上不生影響，而無比較新舊法適用之
    問題，合先敘明。
  (二)核被告所為，係犯毒品危害防制條例第11條第1 項之持有第
    一級毒品罪、同條第2 項之持有第二級毒品罪。按裁判上一
    罪案件，檢察官就犯罪事實一部起訴者，依刑事訴訟法第26
    7 條規定，其效力及於全部，受訴法院基於審判不可分原則
    ，對於未經起訴之其餘事實，應一併審判，此為犯罪事實之
    一部擴張；同理，檢察官所起訴之全部事實，經法院審理結
    果認為一部不能證明犯罪或行為不罰時，僅於判決理由內說
    明不另為無罪之諭知，毋庸於主文內為無罪之宣示，此為犯
    罪事實之一部縮減。至於刑事訴訟法第300 所規定，有罪之
    判決，得就起訴之犯罪事實，變更檢察官所引應適用之法條
    者，係指法院在事實同一之範圍內，不變更起訴之犯罪事實
    ；亦即在不擴張及減縮原訴之原則下，於不妨害基本社會事
    實同一之範圍內，始得自由認定事實，適用法律，三者不能
    混為一談。易言之，檢察官依裁判上一罪起訴之甲、乙犯罪
    事實，經法院審理結果，倘認為甲事實不能證明其犯罪，但
    係犯有裁判上一罪關係之乙、丙事實時。關於甲事實部分，
    為犯罪事實之減縮，僅於理由說明，不另為無罪之諭知；關
    於丙事實部分，則為犯罪事實之擴張，依審判不可分原則，
    應一併審判，不發生變更起訴法條問題，最高法院92年度台
    上字第1841號裁判意旨足資參照。查公訴人雖起訴被告涉犯
    施用第一、二級毒品罪嫌，惟本院認並無足夠證據足以證明
    ，尚難認定有罪（詳如後述），但因被告既確持有第一、二
    級毒品，仍構成持有第一、二級毒品之犯行，而持有第一、
    二級毒品與施用第一、二級毒品之間，既具有低度行為與高
    度行為之吸收犯之實質上一罪關係，是被告單純持有第一級
    毒品海洛因之犯行，自為起訴效力所及，本院自應減縮犯罪
    事實而認定被告持有第一、二級毒品之犯行，本件自無變更
    起訴法條之問題，併此敘明。又被告所犯上開二罪間，犯意
    各別，行為互殊，應分論併罰。另被告有犯罪事實欄所述之
    犯罪科刑及執行完畢紀錄，此有臺灣高等法院被告前案紀錄
    表1 份在卷可按，其受徒刑之執行完畢後，於5 年以內故意
    再犯本件有期徒刑以上之二罪，均為累犯，均應依法加重其
    刑。爰審酌被告犯罪動機、目的、手段方式，持有毒品數量
    ，暨犯後坦承犯行等一切情狀，認檢察官分別具體求處有期
    徒刑6 月、4 月，應執行有期徒刑8 月尚屬過重，而以如主
    文所示之刑為適當，並均諭知易科罰金之折算標準，且定其
    應執行之刑暨諭知易科罰金之折算標準。
  (三)末查，扣案疑似第一級毒品海洛因之粉末1 包（驗前毛重0.
    5 公克，含與毒品無法析離之包裝袋1 個）經送鑑驗結果，
    確呈第一級毒品海洛因陽性反應，有法務部調查局濫用藥物
    實驗室鑑定書1 份在卷足憑（至同時送驗者尚有其餘3 包粉
    末及碎塊狀1 包，亦均呈第一級毒品海洛因陽性反應，惟因
    非屬被告所有，此迭經被告於警詢、檢察官偵查及本院準備
    程序中陳述明確，而與本案無關，爰不予宣告沒收銷燬）；
    扣案疑似第二級毒品甲基安非他命之透明結晶3 包（驗前毛
    重合計1.2 公克，因鑑驗使用費失0.014 公克，驗餘毛重合
    計1.186 公克，含與毒品無法析離之包裝袋3 個）經送鑑驗
    結果確呈第二級毒品甲基安非他命陽性反應，此有台灣檢驗
    科技份有限公司濫用藥物檢驗報告1 份在卷足憑，爰依毒品
    危害防制條例第18條第1 項前段之規定，均諭知沒收銷燬之
    。再用以包裹第一、二級毒品之包裝袋（共計4 個）與前開
    毒品無從完全剝離，自應一體視為毒品之部分，爰依毒品危
    害防制條例第18條第1 項前段規定，併均諭知沒收銷燬之。
    至鑑驗中所費失之毒品部分，既已滅失，爰不再諭知沒收，
    附此敘明。
四、不另為無罪諭知部分：
  (一)公訴意旨另以：被告分別基於施用第一、二級毒品之犯意，
    於97年9 月17日凌晨0 時40分許為警查獲前之某時，在臺灣
    地區某不詳處所，施用第一級毒品海洛因、第二級毒品甲基
    安非他命各1 次，因認被告涉犯毒品危害防制條例第10條第
    1 項、第2 項之施用第一、二級毒品罪嫌云云。
  (二)按犯罪事實應依證據認定之，無證據不得認定犯罪事實，又
    不能證明被告犯罪者，應諭知無罪之判決，刑事訴訟法第15
    4 條第2 項、第301 條第1 項分別定有明文。次按認定不利
    於被告之事實，須依積極證據，茍積極之證據本身存有瑕疵
    而不足為不利於被告事實之認定，即應為有利於被告之認定
    ，更不必有何有利之證據，至認定犯罪事實所憑之證據，雖
    不以直接證據為限，間接證據亦包括在內；然無論直接或間
    接證據，此用以證明犯罪事實之證據，猶須於通常一般人均
    不至於有所懷疑，堪予確信其已臻真實者，始得據以為有罪
    之認定，倘其證明尚未達到此一程度，而有合理性懷疑之存
    在，無從為有罪之確信時，自應為被告無罪之判決。（最高
    法院76年度台上字第4986號、30年上字第816 號判例意旨、
    82年度台上字第163 號判決參照）。又被告之自白，非出於
    強暴、脅迫、利誘、詐欺、疲勞訊問、違法羈押或其他不正
    之方法，且與事實相符者，得為證據，刑事訴訟法第156 條
    第1 項定有明文，而被告之自白，不得作為有罪判決之唯一
    證據，仍應調查其他必要之證據，以察其是否與事實相符，
    亦為同法第2 項之規定，故被告之自白，雖為證據之一種，
    但必與事實相符者為限，若其自白顯有疑義，仍應調查其他
    必要之證據，以察其與事實是否相符，立法目的乃欲以補強
    證據擔保自白之真實性；亦即以補強證據之存在，藉之限制
    自白在證據上之價值。而所謂補強證據，則指除該自白本身
    外，其他足資以證明自白之犯罪事實確具有相當程度真實性
    之證據而言。雖其所補強者，非以事實之全部為必要，但亦
    須因補強證據與自白之相互利用，而足使犯罪事實獲得確信
    者，始足當之，而審理事實之法院，就其職權調查之所得，
    仍未能證明其自白確與事實相符者，自白根本即失其證據之
    證明力，不得採為判斷事實之根據（最高法院18年上字第10
    87號、46年台上字第809 號、74年台覆字第10號判例參照）
    。
  (三)經查，被告固於警詢、檢察官偵查時自白其於97年9 月17日
    為警查獲前數日，在臺灣某不詳處所，分別有施用第一級毒
    品海洛因、第二級毒品甲基安非他命之犯行云云（見98年度
    毒偵字第2596號卷第4 、35頁）。本件公訴人因認被告涉嫌
    違反毒品危害防制條例第10條第1 項、第2 項之施用第一、
    二級毒品罪嫌，然檢察官除於起訴時提出被告上開曾經施用
    毒品之自白及查獲時在場其他涉嫌施用毒品者之證述外，並
    未提出其他科學證據以證明之，自難認尚有何足以證明被告
    確有施用第一、二級毒品之補強證據之存在，以擔保被告自
    白之真實性，是端以被告所為之上開自白，尚無從認定被告
    有公訴人所訴之犯行，是關於被告施用第一、二級毒品部分
    ，其犯罪證據尚未達於使本院形成被告犯施用第一、二級毒
    品罪之心證，罪嫌仍有不足，然此部分既與被告持有前述第
    一、二級毒品之犯行，二者間屬實質一罪關係，是據以前揭
    最高法院裁判意旨，基於審判不可分原則，本院應一併審理
    ，不生變更起訴法條問題，並於原起訴效力之範圍內，為犯
    罪事實之一部減縮，因就被告施用第一、二級毒品部分，均
    不另為無罪之諭知。
五、應適用之法條：
    刑事訴訟法第299 條第1 項前段、第273 條之1 第1 項、第
    310 條之2 、第454 條第1 項，毒品危害防制條例第11條第
    1 項、第2 項、第18條第1 項前段，刑法第11條、第47條第
    1 項、第41條第1 項前段、第51條第5 款。
六、如不服本判決，得自收受送達之翌日起10日內向本院提出上
    訴狀（應附繕本），其未敘述上訴理由者，應於上訴期間屆
    滿後20日內補提理由書狀於本院，上訴於臺灣高等法院。
本案經檢察官丁俊成到庭執行職務。
中    華    民    國    98    年    8     月    6     日
                  刑事庭        法  官  林靜梅
以上正本證明與原本無異。
如不服本判決應於收受判決後10日內向本院提出上訴書狀，並應
敘述具體理由。其未敘述上訴理由者，應於上訴期間屆滿後20日
內向本院補提理由書 (均須按他造當事人之人數附繕本)「 切勿
逕送上級法院」。
                                書記官  施春祝
中    華    民    國    98    年    8     月    6     日
本案論罪科刑法條：
毒品危害防制條例第11條第1項、第2項
持有第一級毒品者，處 3 年以下有期徒刑、拘役或新臺幣 5 萬
元以下罰金。
持有第二級毒品者，處 2 年以下有期徒刑、拘役或新臺幣 3 萬
元以下罰金。


司法院資訊處製作；財團法人民間司法改革基金會備份。
